【裁判字號】    88,訴,2019
【裁判日期】    891222
【裁判案由】    偽造有價證券等
【裁判全文】
台灣台中地方法院刑事判決                        八十八年度訴字第二一九號
    公  訴  人  臺灣臺中地方法院檢察署檢察官
    被      告  丁○○
                己○○
                丙○○
    共      同
    選任辯護人  楊國煜
                熊梓檳
右列被告等因重利案件，經檢察官提起公訴（八十八年度偵字第四一三七號、七八八
九號、八十八年度偵緝字第七０五號），本院判決如左：
    主  文
丁○○、己○○、丙○○均無罪。
    理  由
一、公訴意旨詳如起訴書所載。
二、按犯罪事實應依證據認定之，無證據不得推定其犯罪事實；又不能證明被告犯罪
    或其行為不罰者，應諭知無罪之判決，刑事訴訟法第一百五十四條、第三百零一
    條第一項分別定有明文。又認定不利於被告之事實，須依積極證據，苟積極證據
    不足為不利於被告事實之認定時，即應為有利於被告之認定，更不必有何有利之
    證據；認定犯罪事實所憑之證據，雖不以直接證據為限，間接證據亦包括在內，
    然而無論直接或間接證據，其為訴訟上之證明，須於通常一般之人均不致有所懷
    疑，而得確信為真實之程度者，始得據為有罪之認定；告訴人之告訴，係以使被
    告受刑事訴追為目的，是其陳述是否與事實相符，仍應調查其他證據以資審認，
    始得為被告不利之認定；被害人之陳述如無瑕疵，且就其他方面調查又與事實相
    符，固足採為科刑之基礎，倘其陳述尚有瑕疵，則在未究明前，遽採為論罪科刑
    之根據，即難認為適法；約定利率雖超過法定限制，致取得之利息與原本顯不相
    當，但在立約當時債權人如無乘債務人急迫輕率或無經驗之情形，尚不構成刑法
    第三百四十四條之重利罪，是以刑法重利罪成立之要件，除須乘他人急迫、輕率
    或無經驗，貸以金錢或其他物品外，尚須取得與原本顯不相當之重利，始足當之
    ，而所謂取得與原本顯不相當之重利，係指就原本利率、時期核算及參酌當地之
    經濟狀況，較之一般債務之利息，顯有特殊之超額者而言（最高法院三十年上字
    第八一六號、四十年台上字第八六號、五十二年台上字第一三００號判例、八十
    三年度台上字第九八九號判決、院解字第三０二九號、最高法院八十四年度台上
    字第五０二七號、八十四年度台上字第五三二九號判決意旨參照）。
三、公訴人認被告丁○○、己○○、丙○○涉犯刑法第三百四十四條之重利罪，無非
    以被害人於於警訊及偵查中，指述甚詳，復有銀行往來明細表在卷可稽，為主要
    論據。訊據被告丁○○、己○○、丙○○固均不諱言曾陸續貸放款項予辛○○，
    惟均堅詞否認有何重利犯行，並辯稱或與辛○○私交甚篤、或與辛○○之員工有
    親戚關係，遂同意辛○○持票週轉之要求，並同意利息按每萬元每月二百元至三
    百元不等計算，並無收取重利等語。經查：本件告訴人辛○○雖指稱被告丁○○
    、己○○、丙○○三人均以年息百分之一百八十至三百六十不等之重利貸款予伊
    云云，並提出伊所製造之重利借貸情形一覽表及銀行往來明細表等為憑，然告訴
    人提出之銀行往明細表，均屬告訴人辛○○自八十五年間起，使用上開銀行票券
    之資料，對於如何支付被告丁○○、己○○及丙○○等三人借貸款項之利息，均
    未加以釋明，再者，告訴人辛○○於使用上開票券期間，除向被告丁○○、己○○及丙○○三人持前開票據週轉款項外，復自稱係乙○○之配偶，以發展與乙○○之共同事業如建設公司、補習班等詞為由，向週遭親友及員工或籌借款項數百
    萬元不等之款項，或借用支票，然均未遵期返還，借用之支票亦不曾依約將票款
    匯入帳戶等情，業據證人即甲○○、壬○○、傅彭元、王建文、癸○○、庚○○
    、郭佳穎、戊○○在警訊中證述在卷，告訴人辛○○對於所借貸款項之去向均未
    能詳細說明，且不爭執於財物情況不佳時，仍陸續持乙○○所有之不動產、自小
    客車向上開人等詐質借數百萬元不等款項等情，告訴人辛○○於偵查中經多次傳
    喚，僅一次到庭接受訊問，且僅憑空指摘被告丁○○、己○○、丙○○均向伊收
    取高利，對於實際支付利息數額，又以記不清楚一詞矇混帶過，再告訴人辛○○
    指述遭被告丁○○等三人乘伊急迫之際，以重利貸放款項伊，亦無提出相關證據
    證明之，復於本院審理時，多次傳喚均拒不到庭，綜上所述，公訴人起訴之根據
    僅據告訴人辛○○一人所述，未有其他證據證明辛○○所述為真實，而辛○○亦
    未於本院審理中再到庭證述，自不得以告訴人辛○○所為片面指述，而無其他相
    關證據作為佐證之下，即遽以其指述作為被告丁○○等三人有罪之唯一證據，此
    外復查無其他積極之證據，足資證明被告丁○○等三人涉有重利之罪嫌，自難以
    該罪相繩，依法應為被告丁○○三人均無罪之諭知。
四、本件被告己○○於審判期間經本院合法傳喚無正當理由不到庭，本院認為應諭知
    無罪之判決，爰不待其陳述逕行判決。
據上論斷，應依刑事訴訟法第三百零一條第一項、第三百零六條，判決如主文。
中    華    民    國      八十九      年    十二      月      二十二    日
                                      台灣台中地方法院刑事第二庭
                                              法  官  林  靜  芬
右正本證明與原本無異。
如不服本判決，應於判決送達後十日內向本院提出上訴狀，上訴於臺灣高等法院臺中
分院(須附繕本)。
                                              書記官
中    華    民    國      八十九      年    十二      月      二十六    日


司法院資訊處製作；財團法人民間司法改革基金會備份。
